臺灣高等法院刑事判決　　　　　　 96年度上更(一)字第102號
　上　訴　人
　即　被　告　甲○○
　選任辯護人　吳仟翼律師
上列上訴人因違反毒品危害防制條例案件，不服臺灣桃園地方法
院92年度訴字第670號，中華民國 92年11月13日第一審判決（起
訴案號：臺灣桃園地方法院檢察署 92年度偵字第281號），提起
上訴，本院判決後，經最高法院發回更審，本院判決如下
    主  文
原判決撤銷。
甲○○連續販賣第二級毒品，累犯，處有期徒刑柒年陸月，扣案
之毒品安非他命（毛重零點捌玖公克）沒收銷燬之﹔扣案之門
號Ｚ000000000號之行動電話壹具，沒收之﹔販毒所得
財物新臺幣仟元沒收，如全部或一部不能沒收時，以其財產抵
償之。
    事  實
一、甲○○前於民國（下同）89年間因收受贓物案件，經台灣桃
    園地方法院判處有期徒刑4月確定，於90年3月20日易科罰金
    執行完畢。詎甲○○猶不知悔改，明知毒品危害防制條例將
    安非他命列為第二級毒品管制，不得非法持有、販賣，因其
    染有施用毒品安非他命之惡習，其以每半兩兩萬元之價格向
    不詳姓名年籍之人購入毒品安非他命，並予分裝後，除部分
    供己施用外（施用毒品部分業經另案判決確定），另基於販
    賣第二級毒品安非他命以從中牟利之概括犯意，以其所有之
    0000000000號行動電話供對外買賣毒品聯繫之用，而於91年
    11月30日，丙○○撥打該行動電話欲向甲○○購買毒品安非
    他命，經於同日下午 5時許，在桃園縣桃園市來來百貨公司
    附近，以每一小包約 0.9公克新台幣（下同）1000元之價格
    向甲○○購買毒品安非他命一次。復於同年 12月5日，丙○○再撥打該行動電話向甲○○購買毒品安非他命，而於同日
    下午，在來來百貨公司附近，以每次約 0.9公克1000元之價
    格，先後向甲○○購買毒品安非他命二次。嗣於91年12月19
    日，丙○○因施用毒品為警查獲後，供出其安非他命係向甲○○購得，並同意配合警方查緝毒品來源，旋在警察授意下
    ，持由警員徐文彬提供之0000000000號行動電話撥打甲○○
    上揭0000000000號行動電話，佯稱欲向其購買一千元之安非
    他命一小包約 0.9公克，並約定在桃園市○○街一三四號前
    交付，迨甲○○於同日晚間 8時許，攜帶安非他命一小包前
    往上開地點時，即為埋伏之員警當場逮捕，並扣得安非他命
    一小包（含塑膠袋毛重零點八三九公克）及其所有供販賣第
    二級毒品安非他命所用之上開行動電話1具。
二、案經桃園縣政府警察局桃園分局報請台灣桃園地方法院檢察
    署檢察官偵查起訴。
    理  由
一、訊據上訴人即被告甲○○供承有以每半兩兩萬元之價格購入
    毒品安非他命，而於上開時地接獲丙○○撥至其所使用之00
    00000000號行動電話表示欲購買毒品安非他命，因而前往桃
    園市○○街與丙○○見面，並經警當場查獲毒品安非他命一
    包等情，惟矢口否認有販賣毒品安非他命之犯行，辯稱：伊
    沒有賣毒品安非他命給丙○○，當天丙○○打電話來說要跟
    伊買毒品，但伊跟他說沒有在賣，當天經警查獲之毒品是伊
    要自己施用的云云。經查：
(一)證人丙○○先後於上開時地各以每一小包約 0.9公克1000元
    之代價向被告購買毒品安非他命計三次，嗣於91年12月29日
    因施用毒品犯行為警查獲後，供出其施用毒品安非他命之來
　　源係向綽號「阿文」之被告甲○○購買，並同意配合警方查
  　緝毒品來源，旋在警察授意下，持由警員徐文彬提供之0000
    000000號行動電話撥打至被告使用之0000000000號行動電話
    佯稱欲購買毒品安非他命，被告於接獲證人丙○○之電話後
    ，旋即攜帶毒品安非他命一包至桃園市○○街一三四號前，
    而為埋伏之警員當場查獲等情，此據證人丙○○於警詢及偵
    查時證述明確在卷，並有該毒品安非他命一包扣案可稽，而
　　該毒品安非他命經送行政院衛生署管制藥品管理局檢驗結果
  　，確含甲基安非他命成分（含塑膠袋毛重 0.839公克），有
    該局92年10月28日管檢字第0920008857號檢驗成績書乙份在
    卷可參（見原審卷第 142頁），依證人丙○○於警詢時證稱
    ：伊最近三次毒品安非他命來源都是向綽號「阿文」者購買
    ，都是撥打0000000000號行動電話聯絡，第一次於91年11月
    30日17時許，在桃園市朝陽公園‧‧‧公共電話旁完成交易
    ，安毒含袋0.9公克，「阿文」收一千元，第二次91年12 月
    5日16時許，也是在朝陽公園旁完成交易，安毒含袋2公克，
    「阿文」收兩千元，91年12月19日晚上 6時許，伊因施用毒
    品安非他命遭人檢舉而為警於伊住處內查獲，嗣配合警方撥
    打上開行動電話向甲○○佯稱欲購買毒品安非他命，安毒一
    千元含袋 0.9公克，交易時他都是將毒品放在空香菸盒內交
    付給伊的。經伊指認該綽號「阿文」者即係被告甲○○云云
    （見偵查卷第10、11頁），嗣於偵查中具結證稱：91年11月
    30日在來來百貨，伊在路上碰到甲○○，甲○○問伊近況，
    亦同時問伊要不要吸安，給伊 0.9公克帶回住處吸，甲○○
　　本來是要向伊收錢一千元，後因伊稱身上沒錢，甲○○表示
  　先給伊帶回用，第二次交易是 91年12月5日下午，伊自己打
    電話給甲○○，有無安非他命，王稱有，兩人約在來來百貨
    取，那天拿二次，每次都拿一千元之安非他命 0.9公克，共
    二千元，當天有給甲○○二千元，嗣於12月19日當天伊因為
    施用毒品被查獲後，因警察問伊毒品來源，伊因而主動帶警
    察查獲「阿文」（即被告甲○○），伊撥打電話約他出來，
    電話中問甲○○『那邊還有無東西？』王稱：『有。要多少
    』『要向我拿二張』，是指二千元之份量，雙方約在朝陽公
    園，警方帶伊去公園等，看到甲○○後，警察就去抓人了，
    伊沒有下警車，當日查獲之安非他命是甲○○帶來賣伊的，
    我們在電話裡有談到價格、份量云云（見偵查卷第33、34頁
    ），嗣證人丙○○於原審法院審理時仍證稱案發（91年12月
    19日）前向甲○○買過毒品安非他命三次云云（見原審卷第
    113 頁），而查證人之陳述雖部分前後不符，或相互間有所
    歧異時，究竟何者何採，法院仍得本其自由心證予以斟酌，
　　非謂一有不符或矛盾，即應認其全部均為不可採信；尤其關
　  於行為動機、手段或其他細節，證人之證言有時因歷久記憶
    淡忘，或因畏懼被告報復等心理，難免供詞前後略有出入，
    然其基本事實之陳述，如果與真實性無礙時，則仍非不得予
    以採信（參照最高法院74年度台上字第1599號判例意旨），
    茲證人丙○○雖上揭證述就交易地點及金額若干，其供詞有
    所出入，惟對被告曾先後二次（即91年11月30日及91年12月
    5 日）販賣毒品安非他命予其之基本事實，則堅指不移，另
    依證人丙○○上揭證述均係撥打被告使用之0000000000號行
    動電話與被告聯絡買賣毒品，而查若非證人丙○○確曾向被
　　告購買毒品安非他命，何以證人丙○○因施用毒品犯行而為
  　警查獲時，即向警供述其施用之安非他命係向被告購得，並
 　 同意配合警察查緝毒品之來源，而在警察授意下，持由警員
    徐文彬提供之0000000000號行動電話撥打被告使用之上開行
    動電話表示欲向其購買毒品安非他命，以引誘被告顯露犯罪
    事跡加以逮捕偵辦，而被告亦供承當時證人丙○○於電話中
    表示欲向其購買毒品安非他命之情云云，且依被告於本院本
    審準備程序時供稱予丙○○不是很熟云云，惟何以被告並即
    攜帶毒品安非他命一包前往與證人丙○○相約會面之桃園市
    ○○街一三四號前，而被告所攜帶之毒品一小包，其重量並
    適與往昔證人丙○○以一千元代價所購買之毒品數量相當，
    證人丙○○於警詢時供稱於電話中係向被告表示欲購買1000
    元0.9公克之安非他命云云，嗣於偵查時證稱係表示要買200
    0 之安非他命乙情，雖有不同，惟證人丙○○於原審法院審
    理時，經詰問證稱伊這次在派出所打電話說要買1000元的毒
    品安非他命云云（見原審卷第 116頁），且查被告於接獲證
    人丙○○之電話後，旋即攜帶毒品安非他命前往與證人丙○○相約見面之地點，而其所攜帶之毒品安非他命之重量，並
    大約即係證人丙○○之前以1000元向被告購買之毒品安非他
    命重量，是證人丙○○於91年12月19日在電話中向被告表示
    購買毒品安非他命之金額，應以其於警詢時所述之1000元較
    為可採，而依卷附被告所使用門號0000000000號通聯紀錄所
　　載，於九十一年十二月十九日十九時二十九分許，確有警員
  　乙○○所有之0000000000號行動電話與被告所有
    之Ｚ000000000號行動電話通話之紀錄，此有該通
    聯紀錄在卷可參（見偵查卷第 107頁），另證人即查獲之警
    員林文雄於原審法院審理時到庭證稱：我們在派出所丙○○
    有用警員乙○○的行動電話打給綽號「阿文」者，丙○○在
    電話中說他已經準備好了，在朝陽公園鎮三街一號的電話亭
    等，乙○○的電話為0000000000號，等了二十分鐘，「阿文
    」出現在朝陽公園電話亭旁，我們就問丙○○是否是此人，
    丙○○說是，我們就把被告攔下，攔下後我們就盤查他身份
    ，在他機車座墊下，查獲一包峰牌香煙盒，裡面有安非他命
    云云（見原審卷第116頁），而證人徐文彬於本院本審審理
    時證稱當天先查到當天先查到丙○○，丙○○指認是甲○○
    販賣毒品給他，要約甲○○出來，當時丙○○沒有手機，伊
    在車上才將手機借給丙○○，丙○○在派出所就有打過電話
    與甲○○聯絡過，丙○○並在電話中與甲○○約好見面地點
    ，所以才帶丙○○盜現場，甲○○騎機車到場時，丙○○在
    車上指認，其他同事就下車攔查甲○○，伊在車上看著丙○○云云（見本院96年7月6日審理筆錄），是綜上所述，證人
    丙○○上揭於警詢及偵查時證述向被告購買毒品安非他命之
    情，既係出自證人丙○○任意性之供述，並無違法取供情事
    之信用性可言，且經核與事實相符，自堪採信。至依被告上
    開行動電話之通聯紀錄，除於91年12月19日19時29分許，有
    警員乙○○所有之0000000000號行動電話與被告所使用之00
    00000000號行動電話之通話紀錄外，於91年11月30日及同年
    12月5日固無證人丙○○所使用之門號 0000000000號行動電
    話通聯紀錄，惟依證人丙○○於本院審理時證稱：伊與被告
    聯絡時，有時是跟朋友借電話，有時是打公共電話，伊自己
    沒有行動電話云云，尚難依此即認證人丙○○上揭證述於91
    年 11月30日及12月5日撥打被告使用之0000000000號行動電
    話，向被告購買毒品安非他命等情，非屬事實，另證人丙○○雖於本院本審審理時翻異前詞改稱：伊沒有跟被告買過安
    非他命，只有跟他要過，毒品都是被告給伊的，不用錢，其
    他的伊都忘了云云，惟證人丙○○於警詢、偵查中及原審法
    院審理時一再證述向被告購買毒品之情，既核與事實相符，
    已如上述，且依證人丙○○上揭證述其與被告並非熟識，則
    被告又豈有無故免費提供證人丙○○安非他命吸食之理，況
    證人丙○○與被告並無仇隙怨懟，且若依證人丙○○上揭證
    述被告甚且曾"無償"提供安非他命，則證人丙○○應無無故
    誣指被告販賣毒品之理，足認證人丙○○於警詢、偵查時及
    原審法院審理時證述向被告購買毒品，應係就發生之事實經
    過為真實之陳述，其嗣後於本院本審審理時翻異前詞，要係
    迴謢被告之詞，不足採信，證人丙○○於警詢及偵查時所為
    之陳述，具有較可信之情況，且為證明犯罪事實所必要，其
    先前所為之陳述應堪採信。
(二)按所謂「陷害教唆」，係指行為人原不具犯罪之故意，純因
    司法警察之設計教唆，始萌生犯意，進而實施犯罪構成要件
    之行為者而言。若係對於原已犯罪或具有犯罪故意之人，以
    設計引誘之方式，使其暴露犯罪事證，而加以逮捕偵辦者，
    則屬刑事偵查技巧上所稱之「釣魚」，而非「陷害教唆」。
    申言之，因「陷害教唆」係司法警察以引誘或教唆犯罪之不
    正當手段，使原無犯罪故意之人因而萌生犯意而實施犯罪，
    再進而蒐集其犯罪之證據或予以逮捕偵辦，縱其目的係在於
    查緝犯罪，但手段顯然違反憲法對於基本人權之保障，且已
    逾越偵查犯罪之必要程度，對於公共利益之維護並無意義，
    其因此等違反法定程度所取得之證據資料，應不具有證據能
    力。又「陷害教唆」與警方對於原已具有犯罪故意並已實施
    犯罪行為之人，以所謂「釣魚」之偵查技巧蒐集其犯罪證據
    之情形有別，自不得混為一談，「釣魚」純屬刑事偵查犯罪
    之技巧，且因犯罪者原已犯罪或具有犯罪之意圖，警方僅係
    運用設計引誘之技巧，使其暴露犯罪事證而加以逮捕偵辦，
    並未違反憲法對於基本人權之保障，且於公共利益之維護有
    其必要性，故依此所得之證據，並非不具有證據能力（參照
    最高法院92年度台上字第4558號判決、93年度台上字第1868
    號判決）。查本件證人丙○○為警查獲後，供出毒品來源為
    被告甲○○，乃在警方授意下撥打被告甲○○使用之行動電
    話號碼0000000000號，佯稱欲購買毒品安非他命，並於被告
    依約前往交易之際為警查獲，查扣上開安非他命。足見被告
    原已具有犯罪故意，是以警方運用設計引誘之技巧，使其暴
    露犯罪事證而加以逮捕偵辦，揆諸前開說明，依此所得之證
    據，亦難謂有何不法。
(三)按毒品危害防制條例所處罰之販賣毒品罪，其成立除客觀上
    有買賣毒品之行為外，主觀上並須具有藉買賣毒品以從中牟
    取利益之意圖，而查毒品安非他命之買賣並無一定之公定價
    格（屬於市場變動性所生之浮動價格），一般亦非公然交易
    ，無論係瓶裝或紙包裝，抑或其他方式之包裝，均可以為任
    意分裝增減其重量或份量，是每次買賣之價格亦各有交易，
    本件被告買賣毒品安非他命是否有因而從中牟取利益，自應
    依被告販入之數量、價格與其賣出之數量、價格相較審酌定
    之，被告於91年11月30日及12月5日先後以每小包約0.9公克
    1000元之價格販賣毒品安非他命予證人丙○○三次，其究可
    從中獲取若干利益，雖因被告否認否認犯罪而無從查得實情
    ，惟毒品安非他命乃違禁物，政府嚴厲查緝，遭查獲之風險
    極高，被告若非欲藉由販賣毒品安非他命以從中牟取利益，
    當無甘冒遭警查獲之風險而欲從事販賣毒品安非他命，足徵
    被告販賣毒品安非他命顯有從中賺取買賣差價牟利之意圖。
  綜上所述，被告確有意圖營利，將販入之毒品安非他命販賣予
  他人而從中牟取利益之事實，被告所辯並無販賣毒品安非他命
  之犯行云云，要屬推諉卸責之詞，殊無足採，事證明確，被告
  犯行，應堪認定。
二、核被告甲○○所為，就91年11月30日販賣毒品安非他命予丙○○一次及於同年 12月5日販賣毒品安非他命予丙○○兩次
    部分，係犯毒品危害防制條例第4條第2項之販賣第二級毒品
    既遂罪，又被告於91年12月19日販賣安非他命予丙○○部分
    ，因係在警方授意及監控下，由證人丙○○向被告偽稱欲購
    買，實際上並無購買毒品之真正意思，惟被告既有販賣毒品
    之故意，且依約攜帶毒品安非他命前往交易，已著手實施販
    毒之行為，嗣遭埋伏之警員當場逮捕，事實上不能完成買賣
    毒品之行為，其行為仍屬未遂之程度，應論以販賣第二級毒
    品未遂罪。至被持有毒品安非他命之低度行為，應為其販賣
    安非他命之高度行為所吸收，均不另論罪。而查被告行為後
    ，刑法第56條連續犯之規定，業於94年1月7日修正公布刪除
    ，並於95年7月1日施行，本件被告基於概括犯意，以相似之
    手段，在緊接之時間，連續數次觸犯構成要件相同之販賣第
    二級毒品安非他命罪，依修正前刑法第56條之規定，本應依
    連續犯之規定論以一連續販賣第二級毒品既遂罪，惟因行為
    後新法業已刪除連續犯之規定，此刪除雖非犯罪構成要件之
    變更，但顯已影響行為人刑罰之法律效果，自屬法律有變更
    ，依刑法第2條第1項規定，比較新、舊法結果，仍應適用較
    有利於被告之行為時法即舊法，論以連續犯之一連續販賣第
    二級毒品既遂罪（參照最高法院 95年第8次刑事庭會議決議
    ），而查被告前於89年間因收受贓物案件，經台灣桃園地方
    法院判處有期徒刑4月確定，於90年3月20日易科罰金執行完
    畢，有本院被告前案紀錄表乙紙在卷可稽，被告於五年內再
    故意犯本件有期徒刑以上之罪，不論依修正前之刑法第47條
    ，或修正後之刑法第 47條第1項之規定，均構成累犯，對被
    告而言並無有利或不利之情形，自不生新舊法比較之問題，
    應逕依刑法第47條規定，論以累犯，除法定刑無期徒刑部分
    ，依刑法第 65條第1項規定不得加重外，就有期徒刑及罰金
　　刑部分，依法加重其刑。原審對被告予以論罪科刑，固非無
  　見，惟查被告意圖營利，於91年11月30日及同年12月5日先
    後販賣毒品安非他命三次予丙○○而從中牟取利益，就此部
    分，應成立毒品危害防制條例第4條第2項之販賣第二級毒品
    既遂罪，暨於91年12月19日著手實施販毒行為而未遂，應成
    立販賣第二級毒品未遂罪，原審認被告被訴於91年11月30及
    同年12月5日販賣毒品安非他命予丙○○之犯行，並無何積
    極證據足資證明，暨認被告於91年12月19日所為，僅應成立
    毒品危害防制條例第5條第2項之意圖販賣而持有第二級毒品
    罪，其論斷尚有未洽。是被告上訴意旨否認有販賣毒品安非
　　他命予丙○○犯行，固無理由，惟原判決既有可議之處，自
  　應由本院予以撤銷改判，爰審酌被告之素行、犯罪之動機、
    目的、手段，販賣毒品安非他命之次數及數量，因而所致生
    之危害及犯罪後之態度等一切情狀，量處有期徒刑七年六月
    。至扣案之毒品經送鑑定，而將原送驗包裝袋內毒品與包裝
    袋分離後各別秤重，所得之毒品重量稱為『淨重』，包裝袋
    重量則以『空包裝重』稱之，然無論依上述何種方式分離，
　  原送驗包裝袋內均仍會有微量毒品成分殘留，此有法務部調
    查局局93年3月19日調科壹字第09300113060號函、93年11月
    16日調科壹字第 09362396550號函可參，是扣案之毒品安非
    他命（含塑膠袋毛重零點八三九公克），均認係查獲之毒品
    ，不問屬於犯人與否，應依毒品危害防制條例第 18條第1項
    前段沒收銷燬之，另販賣毒品所得之財物共3000元及其所有
    供販賣毒品所用之 0000000000號行動電話1具，係被告因販
    賣毒品所得之財物或供販賣毒品所用之物，均應依毒品危害
    防制條例第 19條第1項規定，沒收之，而販毒所得部分，如
    全部或一部不能沒收時，以其財產抵償之。
據上論斷，應依刑事訴訟法第369條第1項前段、第364條、第299
條第1項前段，毒品危害防制條例第4條第2項、第18條第1項前段
、第 19條第1項，刑法第11條前段、第2條第1項前段，修正前刑
法第56條、刑法第47條，判決如主文。
本案經檢察官吳慧蘭到庭執行職務。
中　　華　　民　　國　　96　　年　　8 　　月　　17　　日
 　　　　　 刑事第五庭    審判長法　官　吳  敦
                                法　官　張明松
                                法　官　張傳栗
以上正本證明與原本無異。
如不服本判決，應於收受送達後十日內向本院提出上訴書狀，其
未敘述上訴之理由者並得於提起上訴後十日內向本院補提理由書
（均須按他造當事人之人數附繕本）。
                                書記官  李佩真
中　　華　　民　　國　　96　　年　　8 　　月　　17　　日
附錄：本案論罪科刑法條全文
毒品危害防制條例第4條
 製造、運輸、販賣第 1 級毒品者，處死刑或無期徒刑；處無期
徒刑者，得併科新臺幣一千萬元以下罰金。
製造、運輸、販賣第 2 級毒品者，處無期徒刑或七年以上有期徒
刑，得併科新臺幣七百萬元以下罰金。
製造、運輸、販賣第 3 級毒品者，處五年以上有期徒刑，得併科
新臺幣五百萬元以下罰金。
製造、運輸、販賣第 4 級毒品者，處三年以上十年以下有期徒刑
，得併科新臺幣三百萬元以下罰金。
製造、運輸、販賣專供製造或施用毒品之器具者，處一年以上七
年以下有期徒刑，得併科新臺幣一百萬元以下罰金。
前五項之未遂犯罰之。
